臺灣臺南地方法院刑事判決
111年度金訴字第469號
公  訴  人  臺灣臺南地方檢察署檢察官
被      告  王世揚



上列被告因詐欺等案件，經檢察官提起公訴（111年度偵字第120
41號），被告於準備程序中就被訴事實為有罪之陳述，經本院合
議庭裁定由受命法官獨任進行簡式審判程序審理，判決如下：
    主  文
王世揚犯三人以上共同犯詐欺取財罪，處有期徒刑壹年參月。
    事實及理由
一、王世揚於民國110年1月22日前之不詳時間，加入由不詳之人
    所組成之詐欺集團（所涉參與犯罪組織罪部分另經本院110
    年度金訴字第464號判決有罪）後，即與其他詐欺集團成員
　　基於3人以上共同詐欺取財及洗錢之犯意聯絡，共同意圖為自
    己不法之所有，由王世揚提供其所申設之中國信託商業銀行
    股份有限公司（以下簡稱「中國信託」）帳號000-00000000
    0000帳戶予詐欺集團，供作被害人匯款之用，並擔任車手負
    責自其前開帳戶提領被害人所匯入之款項。該詐欺集團之不
    詳成員於109年10月中旬某日，先經由社群應用軟體IG暱稱
    「ting-08110」並自稱係「邱卉婷」與黃鈺銓結識，再向黃
    鈺銓推薦虛擬貨幣投資平台，並介紹通訊軟體LINE暱稱為ch
    en之詐欺集團不詳成員與黃鈺銓結識，且加LINE並投資交易
    ，黃鈺銓因而陷於錯誤，依指示匯款投資。其中1筆於110年
    1月22日11時42分許，臨櫃匯款新臺幣（下同）39萬5000元
    至王世揚所申設之上開中國信託銀行帳戶內。王世揚再依上
    游集團成員之指示於同日12時37分臨櫃提領60萬元、於同日
    12時46分在自動櫃員機提領9萬5000元，合計提領69萬5000
    元（含黃鈺銓匯入之39萬5000元及另案被害人王志軒匯入之
    30萬元），並交予綽號「黑仔」之詐欺集團成員，因而產生
    遮斷資金流動軌跡以逃避國家追訴處罰之效果，掩飾詐欺犯
    罪所得。嗣因黃鈺銓發現無法取回投資款項，察覺有異而報
    警循線查悉上情。
二、前項犯罪事實，有下列證據足資證明：
  ㈠證人即告訴人黃鈺銓於警詢中之證述。
  ㈡卷附台新國際商業銀行國內匯款申請書影本1紙（警卷第15
　　頁）、告訴人黃鈺銓Line通訊軟體對話紀錄截圖1份（警卷
　　第16至19頁）、臺南市政府警察局永康分局龍潭派出所受理
    詐騙帳戶通報警示簡便格式表（警卷第31頁）、金融機構聯
    防機制通報單（警卷第39頁）、臺南市政府警察局永康分局
    龍潭派出所受理各類案件紀錄表（警卷第45頁）、上開中國
    信託帳戶基本資料、存款交易明細（警卷第77至86頁）、本
    院110年度金訴字第464號刑事判決（偵卷第39至50頁）可以
    佐證。
  ㈢被告王世揚於警詢中之供述，及於另案審理中（本院111年度
    金訴字第194號卷第31至41頁）與本院審理中之自白。
三、論罪科刑：
  ㈠核被告王世揚所為，均係犯刑法第339條之4第1項第2款之三
    人以上共同犯詐欺取財罪、洗錢防制法第14條第1項之一般
    洗錢罪。
  ㈡被告與IG暱稱「ting-08110」（「邱卉婷」）、通訊軟體LIN
    E暱稱chen及綽號黑仔之詐欺集團不詳成員間有犯意聯絡及
    行為分擔，應論以共同正犯。再者，被告以一行為同時觸犯
    上開刑法第339條之4第1項第2款之三人以上共同犯詐欺取財
    罪及洗錢防制法第14條第1項之一般洗錢罪，為想像競合犯
    ，應依刑法第55條前段規定從一重之3人以上共同詐欺取財
    罪處斷。
  ㈢按「法院於審酌被告是否適用累犯規定而加重其刑時，訴訟
　　程序上應先由檢察官就前階段被告構成累犯之事實，以及後
　　階段應加重其刑之事項，主張並具體指出證明方法後，法院
　　才需進行調查與辯論程序，而作為是否加重其刑之裁判基礎
　　。前階段構成累犯事實為檢察官之實質舉證責任，後階段加
　　重量刑事項為檢察官之說明責任，均應由檢察官分別負主張
　　及具體指出證明方法之責。倘檢察官未主張或具體指出證明
　　方法時，可認檢察官並不認為被告構成累犯或有加重其刑予
　　以延長矯正其惡性此一特別預防之必要，且為貫徹舉證責任
　　之危險結果所當然，是法院不予調查，而未論以累犯或依累
　　犯規定加重其刑，即難謂有應調查而不予調查之違法。」、
　　「檢察官若未主張或具體指出證明方法，法院因而未論以累
　　犯或依累犯規定加重其刑，基於累犯資料本來即可以在刑法
　　第57條第5款『犯罪行為人之品行』中予以負面評價，自仍
　　得就被告可能構成累犯之前科、素行資料，列為刑法第57條
　　第5 款所定『犯罪行為人之品行』之審酌事項。」（最高法
　　院刑事大法庭110年度台上大字第5660號裁定參照）。
　　　  本件依卷附臺灣高等法院被告前案紀錄表所示，被告固
　　曾因公共危險（酒後駕車）經本院判處有期徒刑確定，並於
　　108年11月間執行完畢之紀錄，但檢察官起訴書對此並未主
　　張，且未如最高法院刑事大法庭110年度台上大字第5660號
　　裁定意旨就被告構成累犯事實實質舉證及說明加重量刑事項
　　。依上開說明，本院尚不足以認定被告是否構成累犯事實及
　　是否加重量刑，爰僅將被告之前科紀錄列入刑法第57條第5
　　款「犯罪行為人之品行」之量刑審酌事由予以評價，附此說
　　明。
　㈣另被告依上游集團成員之指示於110年1月22日12時37分臨櫃
    提領60萬元、於同日12時46分在自動櫃員機提領9萬5000元
    ，合計提領69萬5000元，其提領之金額雖含本案告訴人黃鈺
    銓匯入之39萬5000元及另案被害人王志軒匯入之30萬元，惟
    上開金額係被告與詐欺集團不詳成員共同詐欺本件告訴人黃
    鈺銓及另案被害人王志軒，所侵害法益不同，且屬不同之詐
    欺行為，應屬數罪，並不因事後同一次提領詐欺所得金額而
    只論以一共同詐欺行為。是被告共犯詐欺另案被害人王志軒
    部分雖經本院另以110年度金訴字第464號刑事判決有罪，被
    告共犯詐欺本案告訴人黃鈺銓部分，仍應依法論處，附此說
    明。
  ㈤爰審酌被告不思以正當途徑獲取財富，為貪圖輕易獲得金錢
    ，接受詐欺集團成員之指揮，從事集團式詐騙、洗錢行為分
    工，致難以追查詐欺集團上游，破壞社會秩序及治安；犯罪
    後尚能坦承犯行，並衡量其等參與詐騙之金額、被害人所受
    損害，參與犯罪集團之程度，暨被告於本院所述其教育程度
    為高中畢業，之前從事水電維修，家庭生活狀況貧困，只有
    雙親，父親82歲，母親76歲，和一個就讀大學一年級女兒，
    家中經濟狀況目前可能無法供其繼續就讀，因家中經濟狀況
    不佳，一時糊塗才會犯下本案等智識程度、家庭生活狀況等
    一切情狀，分別量處如主文所示之刑。
四、沒收
　　    本件被告王世揚提領上開款項所得之報酬，業經本院另
　　以110年度金訴字第464號刑事判決案宣告沒收（被告依上游
    集團成員之指示於110年1月22日12時37分、46分提領之金額
    包含本案告訴人黃鈺銓匯入之39萬5000元及110年度金訴字
    第464號案件被害人王志軒匯入之30萬元），被告已無犯罪
    所得，爰不為沒收之宣告，附此說明。
五、依刑事訴訟法第273條之1、第299條第1項前段、第310條之2
    、第454條，洗錢防制法第14條第1項，刑法第11條前段、第
    28條、第339條之4第1項第2款、第55條，刑法施行法第1條
    之1，判決如主文。
六、如不服本件判決，得自收受送達之日起20日內，向本院提出
    上訴狀，上訴於臺灣高等法院臺南分院。
本案經檢察官黃銘瑩提起公訴；檢察官吳惠娟到庭執行職務。
中　　華　　民　　國　　111 　年　　8 　　月　　3 　　日
                    刑事第一庭  法　官   鄭文祺
以上正本證明與原本無異。
如不服本判決應於收受本判決後20日內向本院提出上訴書狀，並
應敘述具體理由。其未敘述上訴理由者，應於上訴期間屆滿後20
日內向本院補提理由書狀（均須按他造當事人之人數附繕本）「
切勿逕送上級法院」。 
　　　　　　　　　　　　　　　　書記官　　黃政偉　　　　　　　　
中　　華　　民　　國　　111 　年　　8 　　月　　4 　　日
附錄本案論罪科刑法條：　　
中華民國刑法第339條之4第1項
犯第 339 條詐欺罪而有下列情形之一者，處 1 年以上 7 年以
下有期徒刑，得併科 1 百萬元以下罰金：
一、冒用政府機關或公務員名義犯之。
二、三人以上共同犯之。
三、以廣播電視、電子通訊、網際網路或其他媒體等傳播工具，
    對公眾散布而犯之。
洗錢防制法第14條第1項
有第二條各款所列洗錢行為者，處 7 年以下有期徒刑，併科新
臺幣 5 百萬元以下罰金。